臺灣臺中地方法院民事裁定
111年度簡抗字第4號
抗  告  人  黃建豪  


相  對  人  陳宏志即陳勝騏

上列抗告人因與相對人間請求返還工程款事件，對於中華民國11
0年10月18日本院臺中簡易庭110年度中簡字第2516號裁定提起抗
告，本院裁定如下：
   主  文
原裁定廢棄。
本件移送臺灣臺南地方法院。
   理  由
一、抗告人對相對人起訴，主張解除兩造間之工程契約，請求相
    對人返還抗告人給付之工程款及賠償所受損害，嗣經原裁定
    以相對人住所地在新北市三重區，依民事訴訟法第1條第1項
    規定，應由相對人住所地臺灣新北地方法院管轄，依民事訴
    訟法第28條第1項規定將本件移送該管轄法院。抗告人不服
    提起抗告。抗告意旨略以：兩造所簽訂之工程契約書(下稱
    系爭契約書)第18條約定以抗告人所在地之地方法院為第一
    審管轄法院，而抗告人居住地位於臺中市，本院確有管轄權
    ，原裁定將本件移送臺灣新北地方法院，於法不合，爰提起
    抗告，請求廢棄原裁定等語。
二、按訴訟之全部或一部，法院認為無管轄權者，依原告聲請或
    依職權以裁定移送於其管轄法院。訴訟，由被告住所地之法
    院管轄。當事人得以合意定第一審管轄法院，但以關於由一
    定法律關係而生之訴訟為限。前項合意，應以文書證之。民
    事訴訟法第28條第1 項、第1條第1項、第24條分別定有明文
    。次按管轄權之有無，固應依原告主張之事實為據，然管轄
    權之有無，為受訴法院應依職權調查之事項（最高法院98年
    台抗字第709號裁定意旨參照）。當事人如主張受訴法院為
    兩造合意管轄之法院，而為對造所否認者，當事人對此訴訟
    之成立要件，仍應依同法第277條本文之規定，就兩造有約
    定合意管轄條款之利己事實負其舉證責任。
三、查，抗告人主張依系爭契約書第18條約定，兩造合意以本院
    為第一審管轄法院，固據提出系爭契約書為證。然查，抗告
    人於原審所提出之系爭契約書影本(見原審卷第37-45頁)，
    契約當事人欄「立合約人：業主」欄，及「立契約書人欄甲
    方」欄均為空白(下合稱系爭空白處，見原審卷第37、45頁)
    ，嗣抗告人於抗告狀所提出之系爭契約書影本，就契約當事
    人欄「立合約人：業主」欄部分則已填載「黃建豪」，「立
    契約書人欄甲方」欄部分亦已填載抗告人之姓名、地址、聯
    絡電話、身分證字號完畢(見本院卷第15、23頁)，抗告人於
    本院訊問時陳明：系爭空白處係伊約於110年10月左右始填
    寫上去等語(見本院卷第111頁)，足見系爭契約書於110年10
    月之前既未填載完成，亦未經抗告人簽名。至抗告人雖另陳
    稱：系爭契約書正本為一式2份，伊與相對人各收執1份，當
    初相對人收執的那份有填伊的名字，伊這一份有填相對人的
    名字，伊想說互相都有填對方的名字，待要訴訟時再填上自
    已的名字即可等語(見本院卷第99頁)，惟抗告人前未於系爭
    契約書上系爭空白處填載、簽名之原因多端，亦可能係因相
    對人簽名後，抗告人不同意始未簽名，非必如抗告人上開片
    面陳述之緣由，故抗告人提出之系爭契約書尚不足以證明兩
    造確有合意以本院為第一審管轄法院。抗告人復未提出其他
    文書以實其說，其主張兩造間有約定以本院為第一審管轄法
    院，即難採信。
四、系爭契約書雖記載相對人之住所為「新北市○○區○○路0段000
    巷0弄0號2樓」，惟該址係無人設籍之房屋，有戶籍資料在
    卷可按(見原審卷第89頁)，且經原審及本院依該址送達結果
    均為寄存送達(見原審卷第95頁、本院卷第81、107頁)，抗
    告人亦陳明：伊不知相對人是否確實有住○○市○○區○○路0段0
    00巷0弄0號2樓等語(見本院卷第111-112頁)，自難認相對人
    確有居住該址。又本件之相對人陳宏志即為陳勝騏，業經抗
    告人於111年6月8日當庭指認陳勝騏之戶籍資料照片無誤(見
    本院卷第111頁)。而相對人之住所自93年9月17日起即在臺
    南市○○區○○街00號迄今，有相對人之戶籍資料(見原審卷第7
    7頁、本院卷證物袋內)在卷可憑，且經本院依該址送達結果
    ，係由相對人之母親代收，有本院送達回證在卷可按(見本
    院卷第105頁)，足見抗告人提起本件起訴時，相對人之住所
    確在臺南市○○區○○街00號無誤，則本件相對人住所地之管轄
    法院即應為臺灣臺南地方法院。
五、綜上所述，抗告人既未舉證證明兩造間有系爭契約第18條合
    意管轄約定之書面合意，抗告意旨主張本院有管轄權，即無
    足取。又相對人之住所地係在臺南市東山區，業如前述，原
    裁定誤認相對人之住所地在新北市三重區，裁定將本件移送
    臺灣新北地方法院，即有未當。抗告意旨指摘原裁定不當，
    求予廢棄，為有理由，應由本院廢棄原裁定，並依職權將本
    件移送有管轄權之臺灣臺南地方法院。
四、據上論結，本件抗告為有理由，依民事訴訟法第436條之1第
    3項、第492條前段、第28條第1項，裁定如主文。 　
中　　華　　民　　國　　111 　年　　7 　　月　　5 　　日
                    民事第二庭  審判長法  官  呂麗玉
                                      法  官  李佳芳
                                      法  官  江奇峰
以上正本係照原本作成。
本裁定不得再抗告。
中　　華　　民　　國　　111 　年　　 7　　月　　 5　　日
                                書記官  黃雅慧